【裁判字號】    89,上訴,1699
【裁判日期】    890331
【裁判案由】    偽造文書
【裁判全文】
臺灣高等法院刑事判決                          八十九年度上訴字第一六九九號
    上  訴  人  臺灣臺北地方法院檢察署檢察官
    被      告  乙○○○
    選任辯護人  邱六郎
右上訴人因被告偽造文書案件，不服臺灣臺北地方法院八十九年度訴字第一三九號，
中華民國八十九年三月三十一日第一審判決（起訴案號：臺灣臺北地方法院檢察署八
十八年度調偵字第二六七號）提起上訴，本院判決如左：
    主      文
原判決撤銷。
乙○○○行使偽造私文書，足以生損害於公眾及他人，處有期徒刑月，緩刑年。
偽造之停業申請書上偽造之丞府企業有限公司及林國良署押，均沒收。
    事      實
一、乙○○○與林國良二人係夫妻關係，乙○○○明知丞府企業有限公司（起訴書誤
    載為承府企業有限公司）（以下稱丞府公司）之負責人林國良，業於民國八十三
    年十一月一日死亡，為順利辦理丞府公司停業事宜，明知其未經承府公司之同意
    ，竟趁保管承府公司及林國良印鑑章之便，利用不知情之不詳姓名成年女子代為
    書立停業申請書並偽造丞府公司及林國良署押後，於八十五年十二月三十一日，
    在台北市○○區○○路一段七十三號二樓，持丞府公司及林國良之印鑑章於上開
    之申請書上各蓋用印文一枚，擅自以丞府公司之名義立具上開停業申請書一紙，
    足生損害於丞府公司，復於同日持上開偽造之停業申請書向台北市政府建設局辦
    理停業申請，使該管公務員將此不實事項登載於職務上所掌管之公司變更登記事
    項卡上，足以生損害於丞府公司及台北市政府建設局對於公司登記管理之正確性
    。
二、案經丞府企業有限公司股東甲○○○訴由臺灣臺北地方法院檢察署檢察官偵查起
    訴。
    理      由
一、右揭犯罪事實，業經被告乙○○○於原審及本院審理時坦承不諱，核與告訴代理
    人林國欽於偵查中所述情節相符；又丞府公司負責人林國良業於八十三年十一月
    一日死亡，此有其除戶戶籍謄本在卷（見八十七年偵字第一一三七九號卷第二十
    八頁）可稽；此外，並有台北市政府建設局八十九年一月二十六日北市建商二字
    第八九二五七七二四號函及所檢送之公司登記事項卡影本及停業申請書、八十九
    年二月二十二日北市建商二字第八九二五七七二四號函在卷（見原審卷第十六頁
    至第二十七頁）可稽，足徵被告之自白與事實相符。本件事證明確，被告犯行洵
    堪認定，應予依法論科。
二、核被告乙○○○所為，係犯刑法第二百十條、第二百十六條之行使偽造私文書罪
    及第二百十四條之使公務員登載不實罪。又被告利用不知情之不詳姓名成年女子
    代為書立停業申請書並偽造丞府公司及林國良署押，為間接正犯。被告偽造丞府
    公司及林國良署押並盜用丞府公司及林國良之印章而產生印文之行為，均為偽造
    私文書之階段行為，而偽造私文書之低度行為，復為行使偽造私文書之高度行為
    所吸收，均不另論罪。又被告於停業登記申請書上蓋用丞府公司及林國良印文之
    行為，均係基於一個偽造文書犯意之決定，以達成其同一犯罪之各個舉動，均屬
    當次偽造文書行為之接續行為，而不另論罪。被告所犯上開二罪間，有方法結果
    之牽連關係，依刑法第五十五條之規定，應從一重之行使偽造私文書罪處斷。
三、原審認被告罪證明確，予以論罪科刑，固非無見。惟查原判決就偽造之停業申請
    書上偽造之丞府公司及林國良署押，未依刑法第第二百十九條規定宣告沒收，尚
    有未洽。檢察官上訴意旨執此指摘原判決不當，為有理由，應由本院將之撤銷改
    判。爰審酌被告因一時失慮而罹刑典，且於犯罪後坦承犯行，及被告之品行、犯
    罪動機、目的、手段、生活狀況、智識程度、犯罪所得之利益、犯罪所生之損害
    等一切情狀，量處如主文第二項所示之刑。偽造之停業申請書上丞府企業有限公
    司及林國良署押，為被告利用不知情之不詳姓名成年女子所偽造，依法不問屬於
    犯人與否，沒收之。末查，被告前未曾受有期徒刑以上刑之宣告，此有臺灣高等
    法院檢察署刑案紀錄簡覆表在卷（見原審卷第八頁）可稽，其經此次起訴審判後
    ，當能知所警惕，而無再犯之虞，本院因認所宣告之刑，以暫不執行為適當，爰
    併宣告緩刑三年，以啟自新。
據上論斷，應依刑事訴訟法第三百六十九條第一項前段、第三百六十四條、第二百九
十九條第一項前段，刑法第二百十六條、第二百十條、第二百十四條、第五十五條、
第二百十九條、第七十四條第一款，罰金罰鍰提高標準條例第一條前段，判決如主文
。
本案經檢察官劉靜婉到庭執行職務。
中     華     民     國    八十九   年       六       月     二十一     日
                             臺灣高等法院刑事第十五庭
                                 審判長法  官  房  阿  生
                             法  官  胡  泉  田
                                       法  官  雷  元  結
右正本證明與原本無異。
如不服本判決應於收受送達後十日內向本院提出上訴書狀，其未敘述上訴之理由者並
得於提起上訴後十日內向本院補提理由書（均須按他造當事人之人數附繕本）。
                                       書記官  梁  雅  華
中     華     民     國    八十九   年       六       月     二十六     日
附錄：本案論罪科刑法條全文
刑法第二百十條：
偽造、變造私文書，足以生損害於公眾或他人者，處五年以下有期徒刑。
刑法第二百十六條：
行使第二百十條至第二百十五條之文書者，依偽造、變造文書或登載不實事項或使登
載不實事項之規定處斷。
刑法第二百十四條：
明知為不實之事項，而使公務員登載於職務上所掌之公文書，足以生損害於公眾或他
人者，處三年以下有期徒刑、拘役或五百元以下罰金。


司法院資訊處製作；財團法人民間司法改革基金會備份。
